臺灣高等法院臺中分院刑事裁定　　　　 100年度聲再字第88號
再審聲請人
即受判決人　郭龍傳
上列聲請人因犯肇事逃逸罪案件，對於本院99年度交上訴字第17
69號中華民國100年1月11日確定判決（原審案號：臺灣南投地方
法院98年度交訴字第31號；起訴案號：臺灣南投地方法院檢察署
98年度偵字第4189號），聲請再審，本院裁定如下：
    主  文
再審之聲請駁回。
    理  由
一、本件聲請再審意旨如附件所示之刑事聲請再審狀所載。
二、按聲請再審之客體，限於實體之確定判決；倘屬程序上之判
    決，因不具實體之確定力，縱經判決確定，仍不得作為聲請
    再審之客體；而得否作為聲請再審之客體，又屬首應調查、
    審認之事項，必也於聲請再審之確定判決，得作為聲請再審
    客體之條件下，始可進而為其他程序及實體上審查，最高法
    院88年度台抗字第444號、89年度台抗字第40號裁定意旨可
    資參照。查本件再審聲請人郭龍傳（下稱聲請人）因犯肇事
    逃逸罪案件，為臺灣南投地方法院實體判決有罪後，聲請人
    不服上訴本院，由本院以99年度交上訴字第1769號判決駁回
    其上訴，仍為實體有罪之判決，嗣聲請人不服再向最高法院
    提起上訴，最高法院於民國100年4月14日以100年度台上字
    第1766號以其上訴不合法律上之程式，從程序上駁回上訴確
    定在案，此有前開各該判決書影本及臺灣高等法院被告前案
    紀錄表在卷可稽，是聲請人本件聲請再審之對象，應為本院
    99年度交上訴字第1769號實體確定判決，而非聲請意旨誤載
    之最高法院100年度台上字第1766號程序判決，合先敘明。
三、次按有罪之判決確定後，為受判決人之利益聲請再審，必其
    聲請之理由合於刑事訴訟法第420條第1項各款所定情形之一
    ，即(一)原判決所憑之證物已證明其為偽造或變造者。(二)原判
    決所憑之證言、鑑定或通譯已證明其為虛偽者。(三)受有罪判
    決之人，已證明其係被誣告者。(四)原判決所憑之通常法院或
    特別法院之裁判已經確定裁判變更者。(五)參與原判決或前審
    判決或判決前所行調查之法官，或參與偵查或起訴之檢察官
    ，因該案件犯職務上之罪已經證明者，或因該案件違法失職
    已受懲戒處分，足以影響原判決者。(六)因發現確實之新證據
    ，足認受有罪判決之人應受無罪、免訴、免刑或輕於原判決
    所認罪名之判決者，始准許之。又聲請再審應以再審書狀，
    敘述理由，附具原判決之繕本及證據，提出於管轄法院為之
    ，刑事訴訟法第429條定有明文，所稱「敘述理由」，係指
    具體表明符合同法所規定之再審理由而言，如所述事由，顯
    與各該條款規定之情形不相適合時，應認為其聲請再審之程
    序違背規定（最高法院100年度台抗字第184號裁定意旨參照
    ）。另按再審係對確定判決之事實錯誤而為之救濟方法，至
    於適用法律問題則不與焉（最高法院43年度台抗字第60號判
    例意旨參照），詳言之，對於有罪確定判決之救濟程序，依
    刑事訴訟法規定，有再審及非常上訴二種，前者係為原確定
    判決認定事實錯誤而設立之救濟程序，與後者係為糾正原確
    定判決違背法令者有別，是倘所指摘者，係關於原確定判決
    適用法律不當之情形，核屬非常上訴之範疇，並非聲請再審
    所得救濟。
四、經查：聲請人郭龍傳本件聲請再審僅提出本案歷審判決書影
    本各1份（包括臺灣南投地方法院98年度交訴字第31號、本
    院99年度交上訴字第1769號、最高法院100年度台上字第176
    6號），並未附具何項具體證據；且經細究其所提出如附件
    所示之「刑事聲請再審狀」全文內容，首段固有引述刑事訴
    訟法第420條條文內容，但其餘通篇意旨卻未有一語提及究
    係依據上揭引述條文中之何款再審理由對於原確定判決聲請
    再審，其內容大意徒謂以：(一)根據聲請人歷來供述，足見聲
    請人在主觀上並未知悉其已肇事並致告訴人受有傷害，尚與
    刑法第185條之4肇事逃逸罪構成要件不合；(二)聲請人於原審
    聲請傳訊證人廖宜綠、鄭雅珊、郭信泰、李顯榮、被害人簡
    嘉雄等人及聲請測謊測定，惟原審對此應調查之證據卻未予
    調查；(三)本件肇事路口有監視器畫面足資證明聲請人有下車
    至被害人旁關心並詢問是否叫救護車；(四)原審並未勘驗現場
    ；(五)聲請人有精神疾病方面之病史，故在案發當時精神狀態
    是否清楚有查明之必要，但原審卻未注意及此云云，據此指
    摘原確定判決有應於審判期日調查之證據而未予調查、判決
    理由不備、判決理由與證據資料不符之違法。然查該所執理
    由僅係聲請人依據卷內業已存在之證據資料，對原確定判決
    認定不利於己之事實，事後重行爭執，未提出任何新證據，
    片面為個人意見之取捨，及單憑己意所為之相反評價或質疑
    ，對於究係依據刑事訴訟法第420條第1項何款再審理由就原
    確定判決聲請再審則俱未指明，揆諸上開前段說明，自難認
    其再審之聲請合於刑事訴訟法第429條聲請再審之程式規定
    ；至聲請意旨另請求本院傳訊證人張耀讚、謝友信部分，聲
    請人並未敘明待證事項為何，復未指明該項證據之提出究符
    合刑事訴訟法第420條第1項何款之再審理由，且從形式上觀
    察該項證據亦無足以影響於原確定判決之情事，是亦難認此
    部分理由合於聲請再審之程式規定。況且，聲請人上開意旨
    所為各項主張，僅在指摘原確定判決或有應於審判期日調查
    之證據而未予調查、或有判決理由不備、或有判決理由與證
    據資料不符等判決當然違背法令諸情形，揆之上開後段說明
    ，其所指各節縱令屬實，亦屬原確定判決是否違背法令之問
    題，宜循非常上訴之途徑解決，本非再審之範疇，聲請人據
    此提起再審，同為法所不許。是本件聲請再審之程序顯屬違
    背規定，為不合法，應予駁回。
據上論斷，應依刑事訴訟法第433條，裁定如主文。
中    華    民    國   100    年    5     月    20    日
            刑事第九庭    審判長法  官  江  德  千
                                法  官  賴  妙  雲
                                法  官  陳  宏  卿
以上正本證明與原本無異。
如不服本裁定，應於裁定送達後5日內向本院提出抗告書狀(須附
繕本)。
                                書記官  林  振  甫
中    華    民    國   100    年    5     月    20    日